【裁判字號】    92,上訴,431
【裁判日期】    921127
【裁判案由】    強盜等
【裁判全文】
臺灣高等法院高雄分院刑事判決                    九十二年度上訴字第四三一號
    上  訴  人
    即  被  告  辛○
    指定辯護人  鄧國璽律師
右上訴人因強盜等案件，不服臺灣高雄地方法院九十一年度重訴字第三十號中華民國
九十二年一月十六日第一審判決（起訴案號：臺灣高雄地方法院檢察署九十一年度偵
字第一七五七號、第三三四八號、第四０五一號、第四八七一號、第六七三０號、第
九三二三號），提起上訴，本院判決如左：
      主  文
原判決關於辛○部分撤銷。
辛○連續結夥三人以上攜帶兇器強盜，累犯，處有期徒刑拾壹年，褫奪公權伍年。扣
案仿ＧＬＯＣＫ廠一七型半自動手槍改造具殺傷力之玩具手槍、仿ＢＥＲＥＴＴＡ廠
Ｍ９型半自動手槍改造具殺傷力之玩具手槍各壹把暨仿ＳＩＧＳＡＵＥＲ廠半自動金
屬玩具手槍改造不具殺傷力之玩具手槍用一把、不具殺傷力之子彈五顆均沒收。
    事  實
一、辛○前因恐嚇取財案件，經臺灣高等法院臺中分院於民國（下同）九十年五月九
  日以九十年度上訴字第五八一號判決科處有期徒刑七月確定，於九十年七月二十
    七日執行完畢，詎竟仍不知悔改，因缺錢花用，竟與李金順（另案由原審法院審
    理中）二人，或與李金順、羅仕芳（已另案判決確定）結夥三人，由辛○先後持
    鐵製質地堅硬，對於人之生命、身體、安全足以構成威脅，惟不具殺傷力之玩具
    手槍一把（未扣案）或鐵製對於人之生命、身體、安全足以形成威脅之仿ＳＩＧ
    ＳＡＵＥＲ廠半自動金屬玩具手槍改造不具殺傷力之玩具手槍一把、不具殺傷力
    之子彈數發，李金順則持由華山玩具公司仿ＧＬＯＣＫ廠一七型半自動手槍製造
    之玩具手槍去除塑膠槍管內之阻鐵加以改造，或持由華山玩具公司仿ＢＥＲＥＴ
    ＴＡ廠Ｍ９型半自動手槍製造之金屬玩手槍換裝土造金屬槍管改造而成，均可發
    射子彈具殺傷力，對人之生命、身體、安全足以構成威脅之改造玩具手槍及發射
    動能甚微，不具殺傷力改造子彈數發，共同基於意圖為自己不法所有之概括犯意
    聯絡，為下列強盜犯行：
  (一)九十年十二月三十日凌晨二時五十分許，辛○夥同李金順、羅仕芳二人（即結夥
    三人），前往高雄縣大社鄉○○村○○路五一一號「情悅汽車旅館」，由辛○持
    未扣案不具殺傷力之玩具手槍，李金順持前開改造具殺傷力之手槍及不具殺傷力
    之子彈數發進入旅館，羅仕芳亦持李金順所交付前開改造具殺傷力之手槍及不具
    殺傷力之子彈數發在旅館外面監視器所拍攝不到之處所把風，辛○進入櫃檯後即
    以所持之改造不具殺傷力手槍指向服務生壬○○之頭部，致使壬○○誤以係真槍
    ，不能抗拒後，要求壬○○交出身上皮包內財物，壬○○不得不從，遂取出皮包
    內之現款新台幣（下同）一千三百元交李金順，李金順除朝地板開一槍外亦持槍
    指著另名服務生甲○○，隨之以搶托朝甲○○頭部敲擊，致使甲○○頭部受傷，
    因而不能抗拒，李金順隨即動手取走旅館櫃台內之現金六千零六十元及甲○○身
    上之現一百五十元，得手後李金順復朝天空開一槍，並與辛○及在外把風之羅仕
    芳揚長離去，並朋分花用上開取得之財物。
  (二)九十一年一月二日凌晨四時十分許，辛○夥同李金順前往高雄市○○區○○路六
    四三號「澄清汽車旅館」，由辛○攜帶未扣案不具殺傷力之玩具手槍一把，李金
    順則持右開改造具殺傷力之玩具手槍一支（已無法確定係仿貝瑞搭或仿克拉克之
    改造玩具手槍）、不具殺傷力之子彈數發，進入旅館櫃檯內，由辛○持槍抵住服
  務人員陳樵丁肚子，陳樵丁誤以係真槍，不能抗拒，李金順則持槍打開櫃檯抽屜
    取得現金一千八百五十元，辛○見所得財物不多，遂要求陳樵丁取出身上財物，
    陳樵丁不得不從，遂拿出皮夾內之現金四千元及取下手上仿勞力士手錶一支交辛○，得手後旋即逃逸，上開取得之現金朋分花用，手錶則由李金順丟棄於高雄縣
    中正預校旁之大水溝。
  (三)九十一年一月二日凌晨某時許，辛○夥同李金順二人前往高雄縣仁武鄉○○街五
    十一號「金銀島汽車旅館」，由辛○及李金順分持前開未扣案不具殺傷力之玩具
    手槍及扣案改造具殺傷力之玩具手槍各一把，不具殺傷力之子彈數發，進入旅館
    櫃檯內，由其中一人持槍指著服務人員黃亨裕，致使黃亨不能抗拒後，由另一人
    動手取走放置於櫃檯抽屜內之現金五萬八千元，得手後逃逸，現金朋分花用。
  (四)九十一年一月三日凌晨零時二十分許，辛○夥同李金順、羅仕芳，結夥三人分持
    前開未扣案不具殺傷力及扣案改造具殺傷力手槍及不具殺傷力之子彈數發，前往
    高雄縣鳳山市○○路三五八號「鳳甲汽車旅館」，進入旅館櫃檯後，三人分別亮
    出上開槍支，喝令櫃檯內之服務生戊○○及副理丙○○交出財物，辛○、李金順
    進而持槍分別抵住戊○○、丙○○，致使彼等不能抗拒後，打開櫃檯抽屜，任李
    金順等人取去櫃檯內之現金一萬三千元，其中一人又喝令戊○○將身上財物交出
    ，戊○○不得不從，遂將身上現金一萬一千五百元及摩托羅拉牌行動電話一支交
    給李金順等人，其中一人發現抽屜內有丙○○之皮包，即打開皮包後取走丙○○
    之現金一萬二千元，得手後逃逸並朋分現金花用，行動電話則由李金順交由其不
    知情之姐姐李昀臻使用，李昀臻於同年月十二日晚間九時許，將上開行動電話以
    五百元之價格變賣予亞訊通訊行。
  (五)九十一年一月三日凌晨二時許，辛○夥同李金順二人分持前開未扣案不具殺傷力
    之玩具手槍、扣案具殺傷力改造手槍各一把及不具殺傷力之子彈數發，前往台南
    市○區○○路二段六六八巷二號「萊哈登汽車賓館」，進入汽車賓館後，由李金
    順持槍抵住櫃檯人員己○○，致使己○○不能抗拒，辛○則動手搶劫櫃檯抽屜內
    之現金七千元及己○○放置於桌上之易利信牌行動電話一支，得手後旋即逃逸，
    並將所取得之現金朋分花用，行動電話則由李金順隨意丟棄。
  (六)九十一年一月十日凌晨四時二十分許，辛○夥同李金順二人分持前開仿ＳＩＧＳ
    ＡＵＥＲ廠半自動金屬玩具手槍改造不具殺傷力之玩具手槍用一把、不具殺傷力
    之子彈數顆及扣案可發射子彈具殺傷力之手槍、不具殺傷力之子彈，前往高雄市
    前鎮區○○路一二六號「檳城汽車旅館」，李金順進入汽車旅館後隨即持改造具
    殺傷力之手槍抵住櫃檯人員庚○○，致使許勝發不能抗拒後，喝令許勝發打開櫃
    檯抽屜，辛○隨即動手取走其內之現金五千七百五十元，得手後逃逸並朋分現金
    花用。
二、嗣因李昀臻於九十年一月十二日晚間，持李金順搶劫鳳甲汽車旅館服務人員戊○○之行動電話手機，前往高雄市苓雅區○○○街三十一號亞訊通訊公司出售。李
    金順於九十一年一月十七日四時五分許，單獨持其所有前開扣案仿ＧＬＯＣＫ廠
    一七型半自動手槍製造之玩具手槍改造及由華山玩具公司仿ＢＥＲＥＴＴＡ廠Ｍ
    ９型半自動手槍製造之金屬玩手槍改造而成，均可發射子彈具殺傷力之玩具手槍
    各一把及及不具殺傷力之子彈前往高雄市○○區○○路二六０巷一號峇里島汽車
    旅館搶劫得手後，為警埋伏當場查獲；辛○亦於九十一年一月十七日凌晨二時許
    ，持有其所有扣案前開仿ＳＩＧＳＡＵＥＲ廠半自動手槍製造之金屬玩具手槍改
    造而成之手槍一把、子彈二發（經鑑定結果均無殺傷力），在高雄市○○區○○
    路與高速公路交岔路口，因行跡可疑，經警盤查後發現涉嫌未經許可攜帶槍彈罪
    嫌，移送檢察官偵查後，經聲請原審法院裁定執行羈押，經警循線於九十一年二
    月六日傳訊李昀臻到案說丁而得知上情，警方亦於同年二月十五日前往台灣高雄
    看守所所對羈押中李金順進行調查時，供出辛○亦參與鳳甲汽車旅館之強盜犯行
    後循線查獲上情。
三、案經被害人甲○○訴由高雄市政府警察局及高雄市政府警察局苓雅分局、高雄縣
    警察局、高雄縣警察局鳳山分局分別移送臺灣高雄地方法院檢察署檢察官偵查起
    訴暨臺南市警察局移送臺灣臺南地方法院檢察署呈請臺灣高等法院檢察署檢察長
    令轉臺灣高雄地方法院檢察署檢察官移送併案審理。
    理  由
一、訊據上訴人即被告辛○（下稱被告）對於夥同李金順，或夥同李金順、羅仕芳等
    人搶劫事實實欄(二)至(六)所示財物之事實，供認不諱，惟矢口否認有事實欄(一)所示
    強盜犯行，亦矢口違反槍砲彈藥刀械管制條例之犯行，辯稱：伊未參與強劫事實
    欄(一)所示強盜犯行，亦不知李金順所持有者係改造有殺傷力之玩具手槍云云。
二、惟查：
  (一)被告於原審法院供稱：有參加編號二（指起訴書所指情悅汽車旅館）、三、五、
    六等語（見原審卷第一九二頁）。於檢察官偵查中供稱：第一件是九十年十二月
    份，不知名之汽車旅館等語（見九十一年度偵字第一七五七號卷第七十七頁背面
    ），原審同案被告羅仕芳於檢察官偵查中供稱：「（問：你與李金順、辛○共犯
    多少次強盜？）第一次九十年十二月底，在汽車旅館，他提議搶錢，要我裝要搶
    ，但他拿槍，我在旁把風，由他進去拿錢，我分三千元；是李金順在情悅汽車旅
    館持槍打傷服務生頭部，辛○沒有」等語（見九十一年度偵字第六七三０號卷第
    三頁倒數第二行及其背面）；於檢察官聲請原審法院裁定准予羈押，經原審法院
    訊問時供稱：「（問：是否犯如聲請書所載？）我與李金順、辛○是一起去，而
    我們先去情悅，是九十年十二月中旬，是與林金順（按係李金順之誤），李金順
    去搶，拿假槍，我把風」等語（見原審九十一年度聲羈字第二二三號卷第五頁）
    。又原審同案被告李金順於警訊供稱：九十年十二月底，辛○帶一位我不認識之
    男子約在高雄市某地見面後，由辛○載我到情悅汽車旅館等語，並於翻拍之監視
    照片內指稱：走在前面的人是其本人等語（見警(一)卷第十四頁背面、第十五頁、
    第七八頁）。於本院調查審理時先後證稱：「（問：警(一)卷七十八頁照片是何人
    ？）是我跟辛○」、「（問：剛才播放情悅汽車旅館錄影帶是何人去搶？）當天
    共有三人去搶，另一位在外面，由我跟辛○進去搶，後面那個進入汽車旅館的人
    就是辛○」、「情悅汽車旅館是我跟辛○去搶的」、「（相片裡）其中一位是被
    告辛○」等語（見本院上訴(一)卷第八十二頁第一行、本院上訴(二)卷第五頁、第一
    二三頁、一二五頁）。被害人壬○○、甲○○確有九十年十二月三十日凌晨二時
    五十分許，在情悅汽車旅館遭人持槍強盜財物，甲○○另被歹徒以槍托敲擊頭部
    受傷等情，亦據壬○○、甲○○於警訊中指述甚詳，並有其所提出由健仁醫院出
    具之驗傷診斷書在卷可憑（見警(一)卷第二十至二十二頁、第四十八頁）。又被害
    人甲○○於警訊中已表示：希望將歹徒繩之以法等語，足見其對被傷害部分亦有
    表示訴追之意思，公訴人認未據告訴，尚有未洽。雖羅仕芳於原審法院否認參與
    右開犯行，經本院調取情悅汽車旅館之監視錄影帶勘驗結果，旅館出口處亦未見
    有把風之人（見本院上訴(二)卷第五十頁），經送法務部調查局鑑定結果，亦因搶
    嫌出現之畫面皆頭戴有前緣之帽子，又因光線不足及有逆光現象，無法辨識臉部
    特徵，而無法鑑定，此經該局於九十二年九月二十五日函在卷可憑（見本院上訴
    (二)卷第六十九頁），證人即承辦警員張大茂於本院調查時證稱：警訊筆錄所附情
    悅汽車旅館翻拍照片看起來二人都不是辛○等語（見本院上訴(一)卷第一一一頁以
    下），同案被告李金順就警卷照片中，究係走在前方或後方之人係被告辛○；其
    於警訊中供稱：辛○在外把風等語（見警(一)卷第十四頁背面），核與其於本院調
    查時先則證稱只有二人，後又證稱係三人，且係其與辛○進去搶等語，先後所陳
    不一。原審同案被告羅仕芳於警訊中供稱：在情悅汽車旅館，我與李金順二人共
    同犯案，我由台南返回高雄，李金順要我駕駛我所有自小客車到處閒逛尋找目標
    ，李金順看到情悅汽車旅館，提議搶錢，並交給我一把槍等語（見警(一)卷第十八
    頁背面），似又認被告辛○未參與。惟經將監視錄影帶送法務部鑑定結果，仍無
    法辨識被告是否其中一人，則證人張大茂僅憑翻拍照片以肉眼即判斷非屬被告，
    未必是正確之判斷，所證亦難為被告有利之採認。同案被告羅仕芳於警訊中雖未
    供稱被告亦有參與，惟亦未證稱被告未參與情悅汽車旅館，是其事後於偵審中陳
    稱被告亦參與其事，並無矛盾可言。同案被告李金順就照片之指認雖先後不一，
    惟其始終指稱被告亦參與其事，而被告亦一度坦承有參與其事，是該不一致之瑕
    疪亦難為被告有利之認定。再者，情悅汽車旅館入口處所設置監視錄設備所能拍
    攝之角度僅止於入口，而不及於入口以外之馬路，有上開翻拍之照片可按，因此
    如在馬路上把風，即無法拍攝到該把風之人，因此經勘驗結果，出口處雖未見把
    風之人，原審同案被告羅仕芳既已多次坦承參與，堪認上開強盜犯行係由被告夥
    同李金順、羅仕芳為之無訛。
  (二)被告先後夥同李金順或夥同李金順、羅仕芳前往事實欄(二)至(六)所示「澄清汽車旅
    館」、「金銀島汽車旅館」、「鳳甲汽車旅館」、「萊哈登汽車賓館」強盜財物
    之事實，業據被告先後於本院調查、審理及檢察官偵查中時供認不諱（見九十一
    年度偵字第一七五七號卷第七十七頁背面、第七十八頁），核與被害人陳樵丁、
    黃亨裕、戊○○、丙○○、己○○、庚○○等人分別於警訊及原審法院指述情節
    相符（見警(一)卷第二十九至三十頁、二十三頁、二十四至二十八頁、三十一至三
    十二頁、原審卷第六十四頁、八十三至八十六頁）。同案被告羅仕芳於本院審理
    時亦證稱：有與被告參與鳳甲汽車旅館之強盜犯行等語（見本院上訴(二)卷第一二
    三頁）；李金順於本院審理時亦證稱：鳳甲汽車旅館係伊和被告、羅仕芳參與；
    澄清汽車旅館是我跟被告；萊哈登汽車旅館是我跟被告去搶等語（見本院上訴(二)
    卷第一二０頁、一二０至一二二頁）大抵相符，被告上開自白與事實相符，被告
    此部分加重強盜犯行堪予認定。
  (三)證人李金順於本院審理時證稱：與辛○去搶時，都是拿扣案二枝改造玩具手槍去
    搶，子彈沒有殺傷力，被告知道槍枝有殺傷力等語（見本院上訴(二)卷第一二四頁
    ）。而李金順所持以搶劫財物之手槍，經送鑑定結果，其中一把係由華山玩具公
    司仿ＧＬＯＣＫ廠一七型半自動手槍製造之玩具手槍去除塑膠槍管內之阻鐵加以
    改造而成，經裝填直徑六ＭＭ、重量０、８８Ｇ彈頭（鋼珠）之適用子彈進行試
    射，測得其彈頭速度為三五五公尺／秒，動能為五五、四五焦耳，計算其單位面
    積動能為一九六、一二焦耳／平方公分，具殺傷力。另一把係由華山玩具公司仿
    ＢＥＲＥＴＴＡ廠Ｍ９型半自動手槍製造之金屬玩手槍換裝土造金屬槍管改造而
    成，可供擊發適用子彈使用，具殺傷力；子彈五顆，均係由玩具槍用子彈加裝直
    徑約六ＭＭ鋼珠改造而成，經採樣試射，雖可擊發，惟其發射動能甚微，不具殺
    傷力，此有內政部警政署刑事警察局刑鑑字第０九一００二二六九二號函在卷可
    憑（見本院上訴(二)卷第頁），核與證人李金順上開所證相符。參與證人李金順於
    本院審理時證稱：在情悅汽車旅館時有開槍等語（見本院上訴(二)卷第一二０頁）
    ，而被害人甲○○（即情悅汽車旅館之服務生）於警訊中亦證稱：李金順對地板
    開一槍，於離去前朝天空開一槍等語（見警(一)卷第二十一頁背面），而如前所述
    ，被告亦參與該次強盜犯行等情觀之，被告辯稱不知李金順所持之改造手槍有殺
    傷力云云，應係飾卸之詞，不足採信。又被告為警查獲時所扣得之玩具手槍一支
    及改造子彈二顆，經內政部警政署刑事警察局鑑驗結果，係仿ＳＩＧＳＡＵＥＲ
    廠半自動手槍製造之金屬玩具手槍改造而成，經檢視槍管內阻鐵遭車除，惟尚未
    完全實通，無法供發射彈丸使用，改造子彈二顆係玩具槍用空彈殼，均不具殺傷
    力，有該局九十一年二月二十七日刑鑑字第○九一○○二二二九六號鑑驗函一紙
    附卷可憑（見九十一年度偵字第一七五七號偵查卷第六十一頁），是上開扣案之
    改造手槍，並非槍砲彈藥刀械管制條例所列管之槍彈，另經丟棄之另一把改造手
    槍，既未扣案亦無以證丁係槍砲彈藥刀械管制條例所列管之槍彈，附此敘丁。綜
    上所述，被告所辯其未參與情悅汽車旅館之強盜案件，不知李金順所持有之改造
    手槍具有殺傷力云云，應係飾卸之詞，委無可採。本件事證丁確，被告犯行洵堪
    認定。
三、按刑法攜帶兇器強盜罪之所稱之兇器，種類並無限制，凡客觀上足以對人之生命
    、身體、安全構成威脅，具有危險性之兇器均屬之，且祇須強盜時攜帶此種具有
    危險性之兇器為已足，並不以使用為必要，被告與另案被告李金順強盜時所攜帶
    之改造玩具手槍雖不具殺傷力，惟質地堅硬，用以毃擊人體亦足以對人之生命、
    身體構成危害，自屬兇器之一種。核被告與李金順或被告與李金順、羅仕芳攜帶
    可發射子彈具殺傷力之改造玩具手槍，結夥三人強盜他人財物及在情悅汽車旅館
    強盜時，傷害被害人甲○○之所為，於行為時係分別犯懲治盜匪條例第五條第一
    項第五款之盜匪罪、槍砲彈藥刀械管制條例第十一條第四項未經許可持有其他可
    發射子彈之改造手槍罪及刑法第二百七十七條第一項之傷害罪，公訴人於證據及
    所犯法條欄內雖漏未引用上開槍砲彈藥刀械管制條例第十一條第四項之法條，惟
    犯罪事實欄內已敘及，法院自應予以審理判決。又被告行為後，懲治盜匪條例業
    於九十一年一月三十日公布廢止，同日另公佈刑法第三百三十條第一項、第三百
    二十八條第一項，且修正前刑法第三百二十八條第一項之強盜罪及第三百三十三
    條第一項之加重強盜罪，被告行為後處罰之刑罰法令既有變更，自應比較懲治盜
    匪條例與修正後之新刑法，經比較結果，以修正後之刑法第三百三十條第一項對
    被告較為有利，依刑法第二條第一項規定，自應適用修正後之新刑法第三百三十
    條第一項論處。故被告與羅仕芳、李金順就事實欄所示(一)、(四)之強盜犯行，係犯
    刑法第三百三十條第一項加重強盜罪（具有刑法第三百二十一條第一項第三款、
    第四款之結夥三人攜帶兇器情形）；被告與李金順就事實欄所示(二)、(三)、(五)、(六)
    之強盜犯行，亦係犯同法第三百三十條第一項之加重強盜罪（具有刑法第三百二
    十一條第一項第三款之情形）。被告就事實欄(一)所示情悅汽車旅館之強盜犯行，
    亦犯有刑法第二百七十七條第一項之傷害罪，此部分之傷害及加重強盜犯行，有
    方法結果之牽連關係，應從一重之加重強盜罪處斷。被告所犯事實欄(一)之強盜犯
    行，除取去由壬○○、甲○○所保管旅館之財物外，並取去渠等二人之財物；所
    犯事實欄(四)之強盜犯行，除取去戊○○、丙○○所保管旅館之財物外，並取去渠
    等人身上之財物，均係一行為而觸犯數罪名之同種想像競合犯；至被告所犯事實
    欄(二)所示之強盜犯行，雖併取去服務人員陳樵丁身上之財物，惟該旅館內之財物
    亦在陳樵丁一人監督下，被告等所侵害者為單一之法益，應僅論以單純一罪。被
    告就事實欄所示(一)、(四)之強盜犯行與李金順、羅仕芳（傷害部分因羅仕芳在外把
    風，不知情，故不論以共犯）；就事實欄所示(二)、(三)、(五)、(六)之強盜犯，與李金
    順間分別有犯意聯絡及行為分擔，皆為共同正犯。被告先後數次加重強盜犯行，
    均時間緊接，方法相同，觸犯構成要件相同之罪名，均顯係基於概括犯意為之，
    為連續犯，應依刑法第五十六條規定，以情節較重之結夥三人以上攜帶兇器強盜
    罪一罪論。所犯上開未經許可持有改造可發射子彈手槍、結夥三人以上攜帶兇器
    強盜二罪間，有方法結果之牽連關係，依刑法第五十五條之規定，應從較重之結
    夥三人以上攜帶兇器強盜罪一罪處斷。被告先後持有殺傷力之改造手槍之行為，
    係單一持有狀態，為單純一罪。公訴人雖未就被告與李金順所犯傷害罪、就被告
    與李金順所犯事實欄(五)萊哈登汽車旅館部分之強盜犯行起訴，惟該部分既與公訴
    人起訴強盜之犯罪事實有連續犯、牽連犯之裁判上一罪關係，自為起訴效力所及
    ，本院自應併予審究。被告前因恐嚇取財案件，經臺灣高等法院臺中分院於九十
    年五月九日以九十年度上訴字第五八一號判決科處有期徒刑七月確定，於九十年
    七月二十七日執行完畢之事實，有臺灣高雄地方法院檢察署刑案資料查註紀錄表
    及臺灣高等法院被告全國前案紀錄表各一份在卷可憑，其於受有期徒刑執行完畢
    後，五年以內再犯本件有期徒刑以上之強盜罪，為累犯，應依刑法第四十七條之
    規定，加重其刑。又被告係於李金順供出與被告共犯強盜犯行後始坦承部分犯行
    ，核與自首之要件不符，故不予減刑，附此敘丁。
三、原審據以論罪科刑，固非無見，惟(一)如前所述，被告與李金順共同傷害被害人甲○○部分，被害人甲○○於警訊中已表示要追究，且此部分與已起訴之強盜罪有
    方法結果牽連關係，原判決未併予以審判，尚有未洽；(二)被告與李金順等於強盜
    時，李金順並持改造具殺傷力之手槍，起訴書犯罪事實欄內已敘及，原審未予審
    理判決，亦有已受請求之事項而未予審判之違誤；(三)李金順所持有改造手槍部分
    既與本件犯罪有牽連關係，自應併予沒收，原判決未併予沒收，亦有瑕疵。被告
    上訴意旨否認部分犯行，指摘原判決不當，固屬無理由，惟原判決既有上開瑕疵
    ，自應由本院將原判決關於被告部分撤銷改判。爰審酌被告正值青壯，不圖上進
    ，率爾以暴力搶劫他人財物，危害社會治安甚鉅，惡性非輕，惟念被告犯後坦承
    大部分犯行，尚知悔悟，態度良好及被害人所受之損害等一切情狀，量處如主文
    所示之刑，依被告犯罪之性質，本認有褫奪公權之必要，併宣告褫奪公權五年。
    扣案共犯李金順所持有具殺傷力仿ＧＬＯＣＫ廠一七型半自動改造玩具手槍及具
    殺傷力仿ＢＥＲＥＴＴＡ廠Ｍ９型半自動改造玩具手槍各乙支，係違禁物，爰依
    刑法第三十八條第一項第一款宣告沒收；子彈五顆雖不具殺傷力，非違禁物，惟
    係共犯李金順所有，且係供犯強盜罪所用之物，爰依刑法第三十八條第一項第二
    款宣告沒收。被告所有仿ＳＩＧＳＡＵＥＲ廠半自動金屬玩具手槍一支及玩具手
    槍用子彈二顆，雖均不具殺傷力，雖非屬槍砲彈藥刀械管制條例所列管之槍彈，
    惟仍係仍供犯強盜事實欄(六)所示檳城汽車旅館所用之物（見九十一年度偵字第一
    七五七號卷第七十八頁背面），爰依刑法第三十八條第一項第二款併宣告沒收；
    至被告所持其他供強盜用之玩具手槍既未扣案，亦無從證丁係有殺傷力之槍彈，
    非違禁物，雖係供犯罪所用，為免將來執行之困難，故不另為沒收之諭知，附此
    敘丁。
四、公訴意旨又以：(一)被告辛○於九十一年一月初某日，竊取重型機車輛，得手載李
    金順前往高雄市○○路六四三號澄清汽車旅館搶劫財物，因認被告辛○另涉有竊
    盜罪嫌（起訴書漏引法條）；(二)於九十一年一月十五日晚間九時五十分許，夥同
    李金順、羅仕芳三人前往高雄縣鳳山市○○街二號「亞歷山大汽車旅館」，由辛○持槍指著服務生乙○○並拉槍機，恐嚇稱「不好意思，搶劫」，李金順跟著喝
    令該旅館主任曾乙城，並以槍柄敲打曾乙城背部後，控制其行動，使其不能抗拒
    後，搶劫曾乙成身上現金一千一百元及櫃檯抽屜內之現金六千八百元朋分花用，
    因認被告辛○此部分亦涉有共同連續持槍強盜罪嫌等語。經查：(一)被告辛○於原
    審法院調查時供承有竊取機車之情事，惟該機車並未扣案，且又無失竊機車被害
    人之指訴，揆諸刑事訴訟法第一百五十六條第二項：「被告之自白，不得作為有
    罪判決之唯一依據，仍應調查其他必要之證據，以察其是否與事實相符」之規定
    ，是自難於無其他贓證物之佐證情形下，僅憑被告辛○之自白，遽認被告辛○確
    有竊取重型機車之行為；此外，公訴人亦未提出其他積極之證據，以補強被告辛○竊取機車之自白，被告辛○被訴竊盜罪嫌尚屬不能證丁。(二)公訴人認被告另參
    與亞歷山大汽車旅館之強盜犯行，係以共犯李金順及被害人於警訊中之供述為論
    據。惟被告自警訊伊始均否認有參與亞歷山汽車旅館之搶劫之犯行。被害人乙○○（即亞歷山大汽車旅館之服務生）於警訊中指稱：「（問：警方出示李金順、
    辛○二人之照片資料是否為持槍強盜妳的人？）是的，就是此二人共同強盜搶奪
    財物之人」、「辛○首先持槍指著我，並拉槍機，恐嚇說《不好意思，搶劫》，
    李金順跟著進來，也持槍並拉槍機指著當班主任曾乙城，叫他不許站起來，並叫
    曾乙城交出財物，曾乙城試圖站起來，李金順見狀就持槍把朝曾乙城肩膀敲下去
    」等語（見警(一)卷第三十三頁）。惟乙○○、曾乙城（亦同為亞歷山大汽車旅館
    之服務生）於本院調查時證稱：當時有二人；無法確定剛才在庭之被告是否係當
    時之搶匪，因為搶匪當時戴全罩式安全帽等語（見本院上訴(一)卷第五十二頁），
    當時歹徒既載全罩式安全帽，則乙○○於警訊中根據照片所為指述其中一人係被
    告云云，即非無疑。經將案發當時亞歷山汽車旅館所拍攝之監視錄影帶送法務部
    調查局鑑定結果，亦因二名歹徒均戴安全帽，有逆光現象，無法辨識臉部特徵，
    此經該局函覆在卷（見本院上訴(二)卷第十七頁）。再者，李金順警訊中中固供稱
    ：辛○騎不丁來源機車載我到亞歷山大汽車旅館，將機車停放在旁邊巷後，我們
    各持手槍進入櫃檯辦公室，我叫二個職員把錢拿出來，並用手槍指著男職員，女
    職員就將櫃檯內的錢，男職員也把身上的錢都拿給我；我有用槍拖打該旅館男職
    員一下等語（見警(一)卷第十六頁背面、第十七頁）。惟其於原審第一次調查時否
    認有參與亞歷山大汽車旅館之強盜犯行（見原審卷第七十九頁倒數第一行起），
    嗣雖又坦承有參與其事，惟並未指認係與被告一同前往（見原審卷第一六九頁）
    ，於本院審理時又證稱：沒印象了，有些有強盜，但我記不得了等語（見本院上
    訴(二)卷第一二二頁）。再者，原審同案被告羅仕芳於警訊中供稱：第三次是於九
    十一年一月上旬左右，在亞歷山大汽車旅館，李金順因要繳房租，身上又沒有錢
    ，遂提議邀我南下，亦由我駕車，李金順亦提供我一把槍等語（見警(一)卷第十九
    頁第四行）。於檢察官偵查中亦供稱：第三次九十一年一月上旬，我與李金順去
    亞歷山汽車旅館各拿一把槍，由李金順進入櫃檯搶錢等語（見九十一年度偵字第
    六七三０號卷第三頁背面）。於原審法院供稱：再去亞歷山大汽車旅館，我也是
    把風等語（見原審九十一年度聲羈字第二二三號卷第五頁），而依上開被害人所
    稱當時歹徒僅有二名，則李金順先前於警訊中所為證述，並無較可信之特別情況
    ，依刑事訴訟法第一百五十九條之二之規定，自不得為援為被告有參與亞歷山大
    汽車旅館搶劫之證據，此外亦無確切之證據足以證丁被告有參與此部分之犯行，
    自難僅憑共犯李金順於警訊所為之不利之供述，遽認被告亦有此部分犯行。綜上
    所述，並無確切之證據足以證丁被告辛○有公訴人所指此部分竊盜、持槍強盜之
    犯行，本應就此部分為被告辛○無罪之諭知，惟公訴意旨認此部分與前開有罪部
    分有牽連、連續犯之裁判上一罪關係，故不另為無罪之諭知。
據上論結，應依刑事訴訟法第三百六十九條第一項前段、第三百六十四條、第二百九
十九條第一項前段，槍砲彈藥刀械管制條例第十一條第四項，刑法第二十八條、修正
後刑法第三百三十條第一項、第二百七十七條第一項、第五十六條、第五十五條、第
十一條前段、第四十七條、第三十八條第一項第一、二款，罰金罰鍰提高標準條例第
一條前段，判決如主文。
本案經檢察官邱榮藏到庭執行職務。
中    華    民    國     九十二     年      十一      月      二十七    日
                              臺灣高等法院高雄分院刑事第四庭
                                  審判長法官  蕭權閔
                                        法官  陳啟造
                                        法官  李嘉興
右正本證丁與原本無異。
如不服本判決應於收受本判決後十日內向本院提出上訴書狀，其未述上訴理由者，
並得於提起上訴後十日內向本院補提理由書狀（均須按他造當事人之人數附繕本)「
切勿逕送上級法院」。
                                      書記官  劉博文
中    華    民    國     九十二     年      十二      月         一     日
附錄：本判決論罪科刑法條：
槍砲彈藥刀械管制條例第十一條第四項：
未經許可，持有、寄藏或意圖販賣而陳列第一項所列槍砲者，處一年以上七年以下有
期徒刑，併科新臺幣七百萬元以下罰金。
刑法第三百三十條第一項：
犯強盜罪而有第三百二十一條第一項各款情形之一者，處七年以上有期徒刑。
刑法第二百七十七條第一項：
傷害人之身體或健康者，處三年以下有期徒刑，拘役或一千元以下罰金。
                                                                        Ｋ


司法院資訊處製作；財團法人民間司法改革基金會備份。
